臺灣高等法院刑事裁定
110年度毒抗字第624號
抗  告  人  
即  被  告  謝鎮隆





上列抗告人因違反毒品危害防制條例案件，不服臺灣新北地方法
院110年度毒聲字第666號，中華民國110年3月11日裁定（聲請案
號：臺灣新北地方檢察署110年度毒偵字第1109號、110年度聲觀
字第542號），提起抗告，本院裁定如下：
    主  文
抗告駁回。
    理  由
一、原裁定意旨略以：
  ㈠抗告人即被告甲○○基於施用第一、二級毒品之犯意，於民國1
    08年10月27日晚間某時，在新北市泰山區明志路友人「阿輝
    」住處內，以將毒品海洛因、甲基安非他命混合置於玻璃球
    內燒烤吸食其煙霧之方式，同時施用第一級毒品海洛因、第
    二級毒品甲基安非他命1次。嗣因另案通緝，於108年10月30
    日22時20分許，在新北市○○區○○街000巷00號前為警緝獲，
    上情並經抗告人於警詢及偵訊中坦承不諱，復經其同意為警
    採集其尿液送驗，檢驗結果呈可待因、嗎啡、安非他命及甲
    基安非他命陽性反應，是抗告人上開施用毒品犯行堪以認定
    。
  ㈡查抗告人前因施用毒品案件，經原審法院裁定送勒戒處所觀
    察、勒戒後，認有繼續施用毒品之傾向，復經臺灣桃園地方
    法院裁定令入戒治處所施以強制戒治，並於97年5月12日因
    無繼續戒治之必要，免予繼續執行戒治，並經臺灣新北地方
    檢察署檢察官以97年度戒毒偵字第465號為不起訴處分確定
    ，而本案抗告人施用第一、二級毒品行為之時間為108年10
    月27日，距其上開強制戒治停止戒治後，已逾3年，是檢察
    官聲請令抗告人入勒戒處所觀察、勒戒，於法有據，爰令抗
    告人入勒戒處所執行觀察、勒戒，其期間不得逾2月等語。
二、抗告意旨略以：抗告人本件係通緝到案，被查獲時身上並無
    毒品，且警詢時並無簽立採尿同意書，應有違法採尿之情事
    ；又抗告人前於107年間因施用第一、二級毒品案件經原審
    法院判處罪刑，現正執行中，原審豈可在抗告人服刑後，再
    以新修正之毒品危害防制條例令抗告人觀察、勒戒？而近日
    「有無繼續施用毒品傾向評估標準」修正，聽聞新店戒治所
    有數百人經釋放，故請法院給予抗告人方便，不要觀察、勒
    戒云云。
三、查抗告人行為後，毒品危害防制條例第20條第3項、第23條
    第2項等規定，於109年1月15日經總統華總一義字第1090000
    4091號令修正公布，並自公布後6個月即於109年7月15日施
    行，依據修正後毒品危害防制條例第20條第3項、第23條第2
    項之立法意旨，對施用毒品之「病患性犯人」，立法已調整
    其刑事政策，放寬觀察、勒戒或強制戒治之適用時機，僅於
    觀察、勒戒或強制戒治執行完畢釋放後，3年內再犯第10條
    之罪者，始應依法追訴或裁定交付審理，如已超過3年，不
    論幾犯，均應再予機構內、外之處遇機會，此即「定期治療
    」之新模式，與刑事制裁交替運用，以期控制、改善至其戒
    除毒癮。亦即，前揭規定中所指「3年後再犯」，只要本次
    再犯（不論修正施行前、後）距最近1次觀察、勒戒或強制
    戒治執行完畢釋放，已逾3年者，即該當之，不因其間有無
    犯第10條之罪經起訴、判刑或執行而受影響（最高法院109
    年度台上字第3826號判決意旨參照）。
四、原裁定核無違誤：
  ㈠前揭施用第一、二級毒品之事實，業據抗告人於警詢及偵訊
    時均坦承不諱，其此次為警所採集之尿液經送驗，以酵素免
    疫分析法及氣相層析質譜儀分析法檢驗後，尿液中確呈可待
    因、嗎啡、安非他命及甲基安非他命陽性反應，檢體編號核
    亦相符，此有新北市政府警察局受採集尿液檢體人姓名及檢
    體編號對照表（檢體編號I0000000）、勘察採證同意書、台
    灣檢驗科技股份有限公司108年11月16日濫用藥物檢驗報告
    在卷可查，故抗告人施用第一、二級毒品之犯行應堪認定；
    雖抗告人辯稱自己當時並未簽立採尿同意書云云，然其確實
    於另案通緝為警逮捕後之108年10月31日4時許，簽立勘察採
    證同意書，表明自己出於自願同意而接受採尿，此有新北市
    政府警察局蘆洲分局勘察採證同意書附卷為憑（見偵751卷
    第31頁），抗告人於警詢時亦供稱其親自排放尿液等節無疑
    （見同卷第16頁筆錄），顯見其當時確係出於自願同意接受
    採尿，則其上開抗告意旨所辯，自非可採。
  ㈡抗告人前因施用第一級毒品案件，經原審法院以96年度毒聲
    字第65號裁定送勒戒處所觀察、勒戒後，認有繼續施用毒品
    之傾向，復經臺灣桃園地方法院以96年度毒聲字第677號裁
    定令入戒治處所施以強制戒治，並於97年5月12日因無繼續
    強制戒治之必要，免予繼續執行戒治釋放出所（轉執行另案
    拘役），並經臺灣新北地方檢察署檢察官以97年度戒毒偵字
    第465號為不起訴處分確定，而未再接受觀察、勒戒或強制
    戒治，有本院被告前案紀錄表在卷可查，而抗告人本次同時
    施用第一、二級毒品之日期為108年10月27日，距其最近一
    次因施用毒品經強制戒治執行完畢日（即97年5月12日）已
    逾3年，縱抗告人前曾另犯施用毒品罪經起訴、判刑、執行
    ，依據前揭說明，本案仍應依修正後之毒品危害防制條例第
    20條第3項、現行第24條等規定，由檢察官視抗告人之個案
    情形是否適合觀察、勒戒或強制戒治，或給予抗告人附命完
    成戒癮治療緩起訴處分之機會；抗告人雖稱如果本件要觀察
    、勒戒，豈不是現在正在執行中之其他施用毒品罪亦應重新
    觀察、勒戒？然而，毒品危害防制條例第35條之1明文：「
    本條例中華民國108年12月17日修正之條文施行前犯第10條
    之罪之案件，於修正施行後，依下列規定處理：一、偵查中
    之案件，由檢察官依修正後規定處理。二、審判中之案件，
    由法院或少年法院（地方法院少年法庭）依修正後規定處理
    ；依修正後規定應為不起訴處分或不付審理之裁定者，法院
    或少年法院（地方法院少年法庭）應為免刑之判決或不付審
    理之裁定。三、判決確定尚未執行或執行中之案件，適用修
    正前之規定。」則本案係偵查中之案件（檢察官原提起之公
    訴，業經原審法院以109年度審訴字第1790號判決公訴不受
    理），依該條第1款規定，應依修正後新制處理，抗告人執
    行中之前案（詳下述㈢之④、⑤），依該條第3款規定，仍應依
    修正前規定處理，各應適用不同之規定，自無所謂執行中之
    前案亦應重新觀察、勒戒，或本案亦應判刑執行之理，是抗
    告人此部分主張容有誤會。
  ㈢抗告人前於107年間，因①犯搶奪罪，經原審法院以107年度訴
    字第695號判決各判處有期徒刑1年（共3罪）；②犯竊盜罪，
    經同院以107年度訴字第695號判決各判處有期徒刑6月（共7
    罪）；③犯竊盜罪，經同院以107年度簡字第8746號判決判處
    有期徒刑4月確定；④犯施用第二級毒品罪，經同院以107年
    度簡字第8255號判決判處有期徒刑5月，後經同院以108年度
    簡上字第310號判決駁回上訴確定；⑤犯施用第一級毒品罪，
    經同院以107年度審訴字第1555號判決判處有期徒刑10月確
    定，上開各罪並經原審法院以108年度聲字第4559號裁定定
    應執行有期徒刑4年9月確定，抗告人前於108年10月31日入
    監，指揮書執畢日期為113年4月16日，有本院被告前案紀錄
    表在卷可查，則抗告人既有另案尚須執行至113年4月，距今
    尚久，自無使其出監接受機構外戒癮治療處遇之可能，檢察
    官審酌後認為不適合為附命完成戒癮治療之緩起訴處分，尚
    屬有理，原審審閱相關卷證後，准檢察官所請，核無違誤。
  ㈤至於近日「有無繼續施用毒品傾向評估標準」之修正，係與
    檢察官是否聲請法院裁定受觀察、勒戒人令入戒治處所施以
    強制戒治有關，與本案檢察官聲請對抗告人為觀察、勒戒無
    關，茲不贅述。
五、綜上，原審依上開卷證資料，認抗告人施用第一、二級毒品
    犯行明確，故依檢察官聲請，裁定抗告人應送勒戒處所執行
    觀察、勒戒，期間不得逾2月，核屬有據，抗告人執前詞提
    起抗告，請求撤銷原裁定，為無理由，應予駁回。
六、據上論斷，依刑事訴訟法第412條，裁定如主文。
中　　華　　民　　國　　110 　年　　4 　　月　　29　　日
                    刑事第八庭  審判長法  官  陳世宗  
                                      法  官  周明鴻
                                      法  官  吳勇毅
以上正本證明與原本無異。
不得再抗告。
                                      書記官  許家慧
中　　華　　民　　國　　110 　年　　4 　　月　　29　　日